【裁判字號】    89,上訴,356
【裁判日期】    890801
【裁判案由】    偽造有價證券
【裁判全文】
臺灣高等法院臺中分院刑事判決                    八十九年度上訴字第三五六號
    被      告  丁○○
    選任辯護人  王文聖
右上訴人因偽造有價證券案件，不服台灣台中地方法院中華民國八十九年八月一日第
一審判決 (民國八十九年度易字第一二七○號，起訴案號：台灣台中地方法院檢察署
民國八十九年度偵字第三○六一號)，提起上訴，本院判決如左：
      主  文
原判決撤銷。
丁○○連續意圖供行使之用而偽造有價證券，處有期徒刑壹年捌月。
如附表一所示偽造之支票柒張及附表二所示偽造之「甲○○」印章壹枚，均沒收。
      事  實
一、緣甲○○於民國 (下同) 八十七年四月十八日至八十七年六月間，擔任國弘建設
    事業有限公司 (設於台中市○區○○街三十九之一號二樓，以下簡稱國弘建設公
    司 )之董事及該公司負責人，於八十七年六月十五日甲○○將國弘建設公司之全
    部股權移轉於丁○○，並將當時國弘建設公司負責人為甲○○名義之誠泰商業銀
    行(以下簡稱誠泰銀行)公益分行之空白支票二十三張 (支票號碼ＭＢ00000
    00號至ＭＢ0000000號 )全部移交予丁○○收執。丁○○則將國弘建設
    公司負責人名義登記為其當時之女友丙○○。詎丁○○竟基於概括之犯意，未得
    甲○○與丙○○同意，先於八十七年六月十五日之後某日於某處委由不知名之人
    偽刻甲○○之印章，再連續於附表一所示之七張支票上除蓋用國弘建設公司之印
    鑑章外，並以上開偽刻之甲○○印章，及之前因辦理國弘建設公司負責人名義變
    更登記為丙○○時所用而嗣為其保管之丙○○印章，分別蓋於國弘建設公司印鑑
    章之旁以為發票人，而偽造如附表一所示之七張支票，並分別交付予己○○、乙○○、王重任等人而為行使。而上開支票屆期均因發票人簽章不符 (印鑑不符 )
    而遭退票，並於八十七年九月四日被銀行列為拒絕往來戶，足以生損害於甲○○
    及丙○○。
二、案經甲○○發現而訴請臺灣臺中地方法院檢察署檢察官偵查起訴。
      理  由
一、訊據上訴人即被告丁○○ (以下簡稱上訴人 )坦承如附表一所示七張支票係其所
    簽發並借予他人使用或向他人調現而交付，惟矢口否認有何偽造有價證券之犯行
    ，辯稱：因當時公司已係伊所有，應有權簽發支票，且告訴人甲○○之印章係以
    前在公司時留下的章，伊並未偽刻，伊曾找甲○○一同去銀行變更支票之印鑑，
    但甲○○推說沒有時間去辦云云，嗣上訴人又辯稱其有向甲○○說公司要用，他
    有同意伊先開，他以後會補章，結果未補章而丙○○部分她有同意伊使用印章，
    並非伊盜蓋云云。經查：右揭事實，業據被害人甲○○於偵審時指訴綦詳，並有
    上訴人簽收國弘建設公司代表人為甲○○之誠泰銀行公益分行支票號碼ＭＢ00
    00000號至ＭＢ0000000號支票之簽收單據一份、中央日報刊載之國
    弘建設公司代表人甲○○拒絕往來戶公告資料、誠泰銀行公益分行函覆之國弘建
    設公司甲○○帳戶之開戶印鑑資料影本一張、上開七張支票之退票理由單影本七
    張及拒絕往來登錄單一張及支票原本四張等件附卷可稽。次查依被害人甲○○於
    本院調查時仍明確指稱：「他（指上訴人）說公司要繼續經營下去，須用到票，
    他會去銀行變更，我就把我個人印章取回，公司之印章及空白支票交給他」「後
    來我刷卡才知道信用卡已經被停掉，去誠泰銀行查才知道印章被盜刻」「是被告
    偷刻我印章去補蓋的」等情  (見本院卷第一三九頁、一四○頁反面)，及證人丙○○亦於本院審理時結證稱「（被告）他有說公司要變更為我名義，其他沒有提
    到，章是我的沒錯，但我不知他有開支票」等語  (見本院卷第一五八頁)，足見
    系爭五張支票上「甲○○」之印章係遭偽刻，另二張支票上「丙○○」之印章雖
    為丙○○所有但亦非丙○○所蓋用或授權他人蓋用甚明，再查系爭如附表一所示
    之七張支票確係因發票人簽章不符（印鑑不符）而遭退票，此有退票理由單可查
    ，足見系爭支票之甲○○印章係遭人偽刻蓋用，丙○○之印章則係遭人盜用無訛
    。從而，上訴人雖於八十七年六月十五日已承繼甲○○在國弘建設公司之全部股
    權，並將公司之空白支票移交使用，但甲○○既未將其為國弘建設公司負責人之
    印鑑章交予上訴人使用，其未授權上訴人得以其名義（公司負責人名義）簽發支
    票使用甚明，倘上訴人欲繼續使用該空白支票即須將負責人之印鑑變更後始得簽
    發，而依其自承有與甲○○連絡擬至銀行變更印鑑觀之，則其明知須變更新之負
    責人始得簽發該等支票甚為灼然，其竟未得被害人甲○○之同意即以其名義為公
    司負責人簽發上開支票並借予他人使用，其偽造支票之犯行至為顯然；同理，雖
    證人丙○○同意上訴人將國弘建設公司負責人名義登記為其名義，但既未進一步
    同意以國弘建設公司負責人名義簽發支票，亦不能以丙○○同意出任國弘建設公
    司名義負責人，而解免其偽造支票之刑責。綜上所述，上訴人所辯，顯係卸責之
    詞，委無足採，事證明確，其犯行堪以認定。
二、核上訴人所為，係犯刑法第二百零一條第一項之偽造有價證券罪。上訴人偽造被
    害人甲○○之印章以為偽造其印文，及盜用丙○○印章用以偽造支票，並借人使
    用，其偽造印章、印文及盜用印章之行為，均為偽造有價證券之階段行為；行使
    偽造有價證券之低度行為，則為偽造有價證券之高度行為所吸收，均不另論罪。
    又上訴人先後多次偽造有價證券犯行，時間緊接，犯罪構成要件相同，顯係基於
    概括之犯意所為，為連續犯，應依法論以一罪。而上訴人委由不知情之人盜刻印
    章為間接正犯。查上訴人並無前科紀錄、素行尚佳，因受讓國弘建設公司為圖利
    便，輕忽律法致罹重典，事後努力處理善後，並將其中六張支票收回，本院因認
    其情尚屬可憫，縱以宣告法定最低刑度尚嫌過重，爰依刑法第五十九條規定減輕
    其刑。原審對上訴人論罪科刑，固非無見，惟查上訴人偽造之如附表一所示之七
    紙支票，其中票號ＭＢ0000000號與票號ＭＢ0000000號二紙支票
    ，上訴人係偽造丙○○為國弘建設公司負責人簽發支票，有該二紙支票原本及誠
    泰銀行公益分行八十九年八月十六日誠泰銀（公益）字第八○九二六○號函在卷
    可佐，原審未予查明逕認均係偽造甲○○為國弘建設公司負責人而簽發前揭七紙
    支票，自有未洽，雖上訴人猶執前詞否認犯行委無可採，但原判決既有未當，自
    應由本院予以撤銷改判，爰審酌上訴人犯罪之動機、目的、手段，對被害人甲○○與丙○○之信用危害不小，惟念犯罪後態度良好，且除票號ＭＢ000000
    0號，面額十萬元該張支票因未能尋得持票人外，其餘均獲解決、將損害減至最
    低等一切情狀，量處如主文第二項所示之刑，以示懲儆。至偽造如附表一所示之
    支票七張，雖僅其中票號ＭＢ0000000、ＭＢ0000000、ＭＢ00
    00000、ＭＢ0000000等四紙支票扣案，但其餘既無法證明亦已滅失
    ，仍應不問屬於犯人與否，依刑法第二百零五條之規定宣告沒收。另如附表二所
    示偽造之「甲○○」印章一枚，雖亦未扣案，惟亦不能證明業已滅失，同亦應不
    問屬於犯人與否，依刑法第二百十九條之規定宣告沒收。
據上論結，應依刑事訴訟法第三百六十九條第一項前段、第三百六十四條、第二百九
十九條第一項前段、刑法第五十六條、第二百零一條第一項、第二百零五條、第二百
十九條、第五十九條，罰金罰鍰提高標準條例第一條前段，判決如主文。
本案經檢察官戊○○到庭執行職務。
中      華      民      國     八十九     年    十一      月     一     日
                                   臺灣高等法院臺中分院刑事第七庭
                                         審判長法  官  林  榮  龍
                                               法  官  黃  日  隆
                                               法  官  江  錫  麟
右正本證明與原本無異。
如不服本判決應於收受送達後十日內向本院提出上訴書狀，其未述上訴之理由者並
得於提起上訴後十日內向本院補提理由書（均須按他造當事人之人數附繕本）。
                                               書記官  劉  美  宏
中      華      民      國     八十九     年    十一      月     三     日
                                                                        Ｄ
附表一：
    偽造之 (一)票號ＭＢ00000000號，面額新台幣(下同)二十一萬六千四
    百八十元，票載發票日八十七年七月二十六日，發票人為國弘建設公司負責人甲○○。(二)票號ＭＢ0000000號，面額二十三萬七千四百二十元，票載發
    票日八十七年七月三十日，發票人為國弘建設公司負責人甲○○。(三)票號ＭＢ
    0000000號，面額十萬元，票載發票日八十七年七月二十七日，發票人為
    國弘建設公司負責人甲○○。(四)票號ＭＢ0000000號，面額十五萬元，
    票載發票日八十七年八月二十日，發票人為國弘建設公司負責人甲○○。(五)票
    號ＭＢ0000000號，面額十萬元，票載發票日八十七年八月十日，發票人
    為國弘建設公司負責人甲○○。(六)票號ＭＢ0000000號，面額十萬元，
    票載發票日八十七年八月二十日，國弘建設公司負責人發票人為丙○○。(七)票
    號ＭＢ0000000號，面額十萬元，票載發票日八十七年八月三十一日，發
    票人為國弘建設公司負責人丙○○。
附表二：
偽造之「甲○○」印章壹枚，均沒收。
附錄法條
刑法第二百零一條第一項：
意圖供行使之用，而偽造、變造公債票、公司股票或其他有價證券者，處三年以上十
年以下有期徒刑，得併三千元以下罰金。


司法院資訊處製作；財團法人民間司法改革基金會備份。
